臺灣高等法院臺中分院民事判決　99年度上易字第296號
上　訴　人　宋錦銘
訴訟代理人　羅豐胤律師
複　代理人　陳小華
訴訟代理人　蔡素惠律師
被　上訴人　張育豪
訴訟代理人　張憲璋
上列當事人間請求清償債務等事件，上訴人對於中華民國99年5
月19日臺灣臺中地方法院99年度訴字第461號第一審判決提起上
訴，本院於100年1月5日言詞辯論終結，判決如下：
    主  文
原判決關於命上訴人給付被上訴人超過新臺幣壹佰柒拾伍萬元部
分，及該部分假執行之宣告，暨除確定部分外訴訟費用之裁判均
廢棄。
上開廢棄部分，被上訴人在第一審之訴及假執行之聲請均駁回。
第一審（確定部分除外）、第二審訴訟費用，由被上訴人負擔。
    事  實
甲、被上訴人（即原告）方面：
一、答辯聲明：
  (一)、上訴駁回。
  (二)、第二審訴訟費用由上訴人負擔。
二、陳述：
  (一)、被上訴人與上訴人於民國（下同）98年7月13日，簽訂不
      動產買賣合約書（下稱系爭買賣合約，見原審卷10至15頁
      ），兩造約定以總價新臺幣（下同）18,250,000元向上訴
      人購買上訴人所有坐落台中市○區○○段10號（面積113
      平方公尺）、同段10之1號（面積32平方公尺）土地所有
      權全部，及其上建號217、218、219、220、221、222、2
      27、426號建物（門牌號碼台中市○區○○○街21號房屋
      ）所有權全部（下稱系爭房地，見原審卷42至62頁系爭土
      地及建物第二類登記謄本），於簽約時給付上訴人1,000
      ,000元簽約款（見原審卷16頁之被上訴人設於合作金庫商
      業銀行龍分行《下稱合庫龍分行》、帳號010381之支
      票2張，發票日分別為98年7月30日、98年7月31日，面額
      均為500,000元）因貸款無法核下，上訴人急需用錢，雙
      方於98年9月18日會面後，被上訴人以5紙支票分5期給付
      上訴人完稅款2,250,000元（見原審卷17頁之同帳號之支
      票5張，發票日依序為98年9月29日、98年10月20日、98年
      11月20日、98年12月29日、99年1月20日，票號依序為UM
      0000000、UM0000000、UM0000000、UM0000000、UM00000
      00號，面額除票號UM0000000之支票為250,000元外，其餘
      均為500,000元），兩造並特別約定上訴人同意被上訴人
      在4個月內，以上訴人名義再行出售系爭房地，並將鎖匙
      一支交予被上訴人供買賣看屋之用（見原審卷18頁之98年
      9月18日再特別約定書）。上訴人於98年9月29日、98年10
      月20日各兌現一紙支票，取得250,000元、500,000元價金
      （剩餘如原判決附表即本件判決所示3紙支票，上訴人於
      原審99年3月24日言詞辯論中返還被上訴人，見原審卷71
      頁言詞辯論筆錄）。被上訴人於特別約定後，依授權再行
      委託東森房屋七期惠來加盟店以20,000,000元再出售系爭
      房地，並於98年9月25日以上訴人之名義與訴外人陳漢志
      簽訂不動產買賣契約書（見原審卷63至68頁不動產買賣契
      約書、42至62頁系爭房地第二類登記謄本），上訴人竟於
      98年11月4日，發函取消被上訴人之代理權（見原審卷19
      、20頁之向上郵局01079號、98年11月4日存證信函），並
      於98年11月6日，將再買賣價金20,000,000元扣除仲介費
      用400,000元後，將款項全部取走（見原審卷69頁不動產
      買賣價金履約保證專戶收支明細表暨點交確認書《賣方》
      ）。按被上訴人已支付上訴人買賣價金1,750,000元，而
      系爭房地再賣出之款項，依約定應由上訴人優先扣除剩餘
      買賣價金、及仲介費用後，將餘款交付被上訴人，基此，
      兩造買賣契約已合意解除，上訴人應將被上訴人所交付之
      1,750,000元價金返還被上訴人；且應將買賣價金差價利
      潤1,350,000元交付被上訴人，惟上訴人未依約履行，而
      有所違約，經被上訴人於98年11月6日以建北郵局第27支
      局第2203號存證信函、於98年11月10日以建北郵局第27支
      局第2215號存證信函催告上訴人履行，上訴人均置不理，
      依系爭買賣合約第7條第2項約定，應賠償被上訴人與已付
      價金1,750,000元同額之違約金，及依系爭合約第15條之
      約定，將買賣價金差價利潤1,350,000元交付被上訴人，
      合計上訴人應給付被上訴人4,850,000元（1,750,000元＋
      1,750,000元＋1,350,000元＝4,850,000元）等語，並聲
      明：「(1)上訴人應給付被上訴人4,850,000元及自起訴狀
      繕本送達上訴人之翌日即99年2月27日起，至清償日止，
      按年息百分之5計算之利息；(2)願供擔保請准宣告假執行
      」。
  (二)、原審判決上訴人應給付被上訴人2,650,000元，及自99年
      2月27日起，至清償日止，按年息百分之5計算之利息，並
      准該部分假執行之宣告，而駁回被上訴人其餘之訴及假執
      行之聲請，並無不合（被上訴人敗訴部分未聲明不服，已
      告確定）。上訴人之上訴並無理由，答辯聲明如上述。
  (三)、於本院補充陳稱：
    1.系爭買賣合約於何時合意解除？
      (1)上訴人主張98年9月17日雙方已經合意解除系爭買賣合
        約，則98年9月18日雙方就98年7月13日簽訂系爭買賣合
        約，再特別約定從何而來？依再特別約定買方以賣方再
        出售本案標的，賣方同意並願配合買賣相關手續的有效
        授權才再委託東森房屋七期惠來店在98年9月25日將系
        爭房地賣給訴外人陳漢志時，雙方系爭買賣合約才算合
        意解除。如無98年9月18日再特別約定，即無與訴外人
        陳漢志買賣系爭房地的行為（見本院卷155、205頁）。
      (2)如系爭買賣合約非繼續有效，上訴人買賣代理人魏啟育
        為何在98年9月18日再特別約定簽訂後，收取在特別約
        定第一項被上訴人給付完稅款2,250,000元完稅款支票
        ，並在五張支票影印收據空白處自行填上：「以上五張
        支票收訖無誤，台中市○○○街21號買賣合約，宋錦銘
        、魏啟育（簽名並蓋章），98.9.18收」（見本院卷16
        1、209頁）。由上可證98年9月17日雙方並未合意解除
        系爭買賣合約，上訴人之巧辯，實無可採。
    2.被上訴人有無權利分配系爭買賣標的再行出售之價差？
      (1)系爭房地由被上訴人依再特別約定於98年9月25日以上
        訴人名義由東森房屋七期惠來店以20,000,000元再出售
        給訴外人陳漢志等，並由東森房屋合作廠商僑馥建經履
        約保證（收支、抵押還款等）（見原審卷87之1至94頁
        、69頁），而上訴人於98年11月4日交屋前兩日突然用
        台中向上郵局1079號存證信函，取消被上訴人代理權（
        見本院卷164、165、210、211頁），並於兩日後將再出
        售價金20,000,000元扣除仲介費後全部取走，致使被上
        訴人未能依約代理完成交屋手續，實感遺憾。而後續出
        賣人的契約義務，償還一、二順位貸款，給付售屋仲介
        報酬、給付登記費用、點交等，當然由上訴人接手代為
        履行義務。
      (2)上訴人買賣代理人魏啟育於證人作證筆錄承認再特別約
        定第三項：「買賣雙方同意再出售時，由賣方優先收取
        價金，則買方未兌現支票應返還買方。」，依99年9月3
        日準備程序筆錄內，上訴人訴訟代理人蔡素惠律師問：
        第三項是什麼意思？證人魏啟育答「我認為這個房屋是
        上訴人的，所以賣掉的錢，應歸上訴人所有，又因為系
        爭房地第一順位新光銀行貸款，第二順位中租迪和，所
        以我才寫優先，當時因為代書沒有來，所以才寫，我寫
        的意思是抵押債務優先的意思」。98年9月18日再特別
        約定第三項：「買賣雙方同意再出售時，由賣方優先收
        取價金。」。而所謂「優先」，上訴人買賣代理人魏啟
        育所寫的意思是抵押債務優先的意思。亦即系爭房地再
        出售標的有第一順位新光銀行貸款，第二順位中租迪和
        應優先償還抵押債務。證人魏啟育作證答：「我寫的意
        思是抵押債務優先的意思。」。而非上訴人訴訟代理人
        99年7月23日民事上訴理由狀四、(三)後段系爭協議書第
        三條所載「由賣方優先收取價金」，其中「優先」兩字
        顯係贅詞，訂約雙方之真意乃再出售之價金全數由賣方
        （即上訴人）收取，上訴人買賣代理人魏啟育作證所稱
        其寫的意思是抵押債務優先償還，並非上訴人訴訟代理
        人擴張解釋的再出售價金全數由賣方收取。由此可證依
        特約再出售的價金20,000,000元，除優先償還抵押貸款
        後，扣除兩造約定之系爭買賣價金18,250,000元後之溢
        價部分1,350,000元，當然應歸借名義再出售的被上訴
        人所有。被上訴人當然有權獲得買賣標的再行出售的價
        差利潤1,350,000元。
乙、上訴人（即被告）方面：
一、上訴聲明：
   (一)、原判決關於命上訴人給付被上訴人超過1,750,000元部分
       廢棄。
   (二)、上開廢棄部分，被上訴人在第一審之訴及假執行之聲請
       均駁回。
   (三)、第一審（確定部分除外）、第二審訴訟費用，由被上訴
       人負擔。
二、陳述：
  (一)、被上訴人與上訴人於98年7月13日所簽訂系爭買賣合約，
      約定買賣價金為18,250,000元，除簽約款1,000,000元外
      ，完稅款2,250,000元於98年8月5日給付，尾款15,000,0
      00元於98年8月30日給付（見原審卷80至83頁），嗣因被
      上訴人於給付簽約款後，無力給付其他款，上訴人乃於9
      6年9月16日以台中向上郵局第858號存證信函催告被上訴
      人於文到3日內，辦妥過戶並付清全部款項，否則依合約
      第7條第1款辦理（見原審卷78、79頁）。被上訴人接獲上
      開存證信函，於98年9月17日與上訴人之代理人魏啟育再
      行協議，被上訴人要求先撤銷向稅務機關增值稅及契稅之
      申報，但上訴人否決被上訴人於特別條款中加之「本買賣
      契約仍繼續有效」等字（見原審卷83頁）；足見被上訴人
      與上訴人所簽訂之系爭買賣合約，業已於98年9月17日合
      意解除，被上訴人所交付之價金1,750,000元，應由上訴
      人沒收。
  (二)、被上訴人與上訴人於98年9月17日解除系爭系爭買賣合約
      後，因懼上訴人沒收其已付之1,000,000元簽約金，乃於
      解除後翌日即同年月18日再與上訴人協商，被上訴人保證
      於4個月可再找一買主，不致使上訴人受損，上訴人乃要
      求被上訴人提出保證金擔保，被上訴人乃出具五紙面額總
      計2,250,000元之支票予上訴人，並於協議書上先行打字
      方式記載：「民國98年9月18日買賣雙方就98年7月13日簽
      訂不動產買賣合約，再特別約定如下：一、買方給付完稅
      款新台幣2,250,000元，並以支票分五期支付完畢，於收
      訖完畢時即辦理報稅過戶手續，所有權登記完畢起2個月
      買方應辦理完成現有二個登記次序抵押權之義務人及債務
      人變更，否則視同買方違約，於有權移轉登記後之本息由
      買方負擔，不得延誤繳納。二、買方因貸款無法核貸之故
      ，要求賣方同意以4 個月期間，以賣方名義再出售本案標
      的，賣方特此同意並願配合買賣相關手續，並簽具授權書
      予買方。」，上開記載因與兩造真意不符，上訴人乃以手
      寫訂第三、四項「三、買賣雙方同意再出售時，由賣方優
      先收取價金則買方未兌現支票應返還賣方。」、「四、立
      約定書同時，交付買方鎖匙一支。」，以示推翻第一、二
      項之記載（見原審卷18頁）。兩造除為上開協議外，同日
      （即98年9月18日）上訴人並授權被上訴人出售系爭房地
      ，授權範圍包括出售總價、相關買賣手續、惟不含價金之
      收取（見87頁之授權書），後被上訴人將系爭房地以上訴
      人之名義，以20,000,000元售予陳漢志（見原審卷87之1
      至94頁），惟出售後之義務均由上訴人履行（見95至100
      頁）。兩造間之系爭買賣合約既已解除，上訴人僅授權被
      上訴人出售系爭房地，再出售之差買價自應歸上訴人所有
      ，被上訴人無權主張權利，被上訴人主張系爭房地再行出
      售之價差得1,350,000元歸被上訴人取得，並無理由。
  (三)、本件系爭買賣合約因被上訴人無法履約而經兩造合意解除
      ，上訴人並無違約，被上訴人對上訴人無請求給付違約金
      之權利，被上訴人請求上訴人給付違約金1,750,000元，
      亦無理由。並答辯聲明：「(1)被上訴人之訴及假執行之聲
      請均駁回。(2)如受不利益之判決，願供擔保請准宣告免為
      假執行」。
  (四)、原判決關於命上訴人給付被上訴人超過1,750,000元部分
      及准該部分假執行之聲請，自有未合。上訴聲明如上述。
  (五)、於本院補稱：
    1.本件原判決認系爭房地轉售之價金差額1,350,000元，應
      由被上訴人取得3分之2、上訴人取得3分之1，其理由無非
      係以依卷附兩造98年7月13日所訂系爭買賣合約第15條之
      約定，兩造訂立系爭買賣合約時，上訴人即同意被上訴人
      轉售系爭房地，是被上訴人以上訴人之名義轉售系爭房地
      ，自非專為上訴人利益而出售。再審諸兩造98年9月18日
      簽訂特別約定書面，其中亦約定：「…買方因貸款無法核
      貸之，要求賣方同意以4個月期間，以賣方名義再出售本
      案標的…買賣雙方同意再出售時，由賣方優先收取價金，
      則買方未兌現支票應返還買方。」等語，該特別約定並未
      約定轉賣差價上訴人全部取得，而僅約定上訴人得就轉賣
      之價金，優先收取與被上訴人約定之買賣價金差額，惟就
      超過原訂買賣價金差額1,350,000元部分，未特別約定。
      審諸兩造於原始系爭買賣合約即約轉價差額利益由兩造按
      比例分享，其後再定之特別條款僅同意被上訴人延長轉售
      期限，其轉售差額利益自應按原系爭買賣合約約定歸屬於
      兩造，是系爭1,350,000元轉賣差額利益，亦應以原約定
      之被上訴人3分之2、上訴人3分之1比例分配較符合兩造之
      真意，被上訴人請求上訴人給付轉賣差額利益900,000元
      ，於法有據云云。
    2.兩造間原系爭買賣合約因被上訴人無力給付價金而於98年
      9月17日合意解除：
      (1)查被上訴人於98年7月13日以18,250,000元購買上訴人
        所有系爭房地所有權全部（見原審卷10到15頁）。合
        約第2條約定買賣價金為18,250,000元，簽約款1,000,
        000元於契約成立時給付；完稅款2,250,000元於98年8
        月5日給付；尾款15,000,000元於98年8月30日給付。詎
        被上訴人給付簽約金1,000,000元後，即無力給付後續
        之期款。上訴人乃於98年9月16日以台中向上郵局第88
        5號存證信函催告被上訴人及其代理人張憲璋，於文到
        3日內辦妥過戶並付清全部價金，否則即依系爭買賣合
        約第7條第1款約定辦理（解除合約並將已收之價款全數
        沒收），此有存證信函在卷可稽（見原審卷78、79頁被
        證一）。
      (2)被上訴人接獲上開存證信函後，由張憲璋代理被上訴人
        於98年9月17日與上訴人之代理人魏啟育再行協議。張
        憲璋原本要求代書洪宗智於原系爭買賣合約書第15條增
        訂第3項：「甲乙雙方於98年9月17日約定：因甲方貸款
        至今未能核貸，故先予撤增值稅及契稅申報，以免付滯
        納金，但本買賣仍繼續有效。」，上訴人之代理人魏啟
        育認為「但本買賣仍繼續有效」九個字不符雙方協議之
        真意，乃提議將該字句刪除，並註記「刪九字」，由張
        憲璋與魏啟育同時簽名確認（見原審卷83頁）。此業經
        證人魏啟育於本院到庭證稱：「第3項最後幾個字『但
        本買賣仍繼續有效』是被上訴人要求洪宗智代書要如此
        記載，主張系爭買賣合約仍然有效，我認為系爭買賣合
        約既然已經解除，就必須刪除，後來雙方同意由我劃掉
        ，雙方都有蓋章，當時也有介紹人吳玉梅在場。」（見
        本院卷73頁反面、74頁正面之99年9月3日準備程序筆錄
        ），足見兩造於98年9月17日即合意解除系爭買賣契約
        。再參以系爭買賣雙方嗣後並檢具解除買賣協議書，向
        台中市地方稅務局申請撤銷房屋契稅及土地增值稅之申
        報，此有申請書兩紙可證（見原審卷85、86頁被證三）
        。益證系爭買賣合約業經兩造於98年9月17日合意解除
        ，被上訴人不得依系爭買賣合約再為主張契約上之權利
        。
      (3)被上訴人主張系爭買賣合約之解除時點應為98年9月25
        日，否則何來98年9月18日之再特別約定，且於該日約
        定後，被上訴人業已給付2,250,000元之完稅款支票與
        上訴人云云。惟查，兩造之所以於98年9月18日再為特
        別約定，乃因被上訴人惟恐已繳之價金1,000,000元被
        沒收，業如前述。該再特別約定原以打字方式為以下記
        載：「民國98年9月18日買賣雙方就98年7月13日簽訂不
        動產買賣合約，再特別約定如下：一、買方給付完稅款
        新台幣貳佰貳拾伍萬，並以支票分五期支付完畢，於收
        訖完畢時即辦理報稅過戶手續，所有權登記完畢起貳個
        月買方應辦理完成現有二個登記次序抵押權之義務人及
        債務人變更，否則視同買方違約，於所有權移轉登記後
        之本息由買方負擔，不得延誤繳納。二、買方因貸款無
        法核貸之故，要求賣同意以4個月期間內以賣方名義再
        出售本案標的，買方特此同意並願配合買賣相關手續事
        宜，並簽具授權書予買方。」等語。然上開第1項記載
        與兩造之真意不符，上訴人之代理人魏啟育因而表示既
        然契約已合法解除，則上開第1項之記載似指契約仍存
        續，與事實不符，乃於上開特別約定書以手寫增訂第三
        、四項「買賣雙方同意再出售時，由賣方優先收取價金
        ，則買方未兌現支票應返還買方。」、「立約定書同時
        交付買方鎖匙壹支。」，以示推翻前開第一項之記載，
        此觀魏啟育於本院到庭證稱：「這個約定是因為我要代
        表上訴人沒收簽約金1,000,000元，所以買方即被上訴
        人請洪代書拿了特別約定書，要我簽收5張支票，作為
        他可以在4個月內，將系爭房地賣掉，解決上訴人的困
        境的保證（避免被中租賃迪和拍賣），被上訴人認為這
        5張支票是要做完稅款使用，我看了這個約訂以後，洪
        代書因無法過來，就交由介紹人吳玉梅帶過來，我認為
        第1、2項不能這樣寫，因為既然合約解除了，就不能視
        為完稅款，是為了保證買方在4個月內賣掉的保證金，
        所以我才會寫上第3項，買賣雙方同意再出售時，由賣
        方優先收取價金，則買方未兌現支票（上開簽收的5張
        支票），應退還給買方。如果合約繼續有效，才是完稅
        款，但因合約已經解除，所以不是完稅款。」等語，即
        足證明（見本院卷74頁99年9月3日準備程序筆錄）。足
        徵98年9月18日之再特別約定，乃係以原系爭買賣合約
        業已解除為前提，被上訴人簽立支票擔保於4個月找到
        買主，則上訴人應允不沒收簽約金。被上訴人所簽發5
        紙面額共計2,250,000元之支票係為擔保其上開4個月找
        到買主之承諾，從而，該五紙支票實乃被上訴人擔保上
        開承諾之保證金，而非被上訴人所稱之完稅款支票。此
        部分業經證人吳玉梅於本院證述屬實，吳玉梅到庭證稱
        ：「後來被上訴人辦理過戶時，銀行貸款無法辦妥，9
        8年8月5日期款，被上訴人亦無法支付，上訴人有說要
        沒收簽約金，後來兩造在98年9月18日協調說被上訴人
        在4個月期限內要把系爭房地賣掉，否則上訴人就要沒
        收簽約金。原來上訴人早就想沒收被上訴人的簽約金，
        因為被上訴人98年8月5日的第二期款都沒有給付，上開
        說4個月期限內是指從兩造98年9月18日的協議起算。」
        、「協議書手寫的部分是魏啟育加上去的，我記得協議
        的內容是張憲璋有開票給上訴人，上訴人本來要把簽約
        金沒收，張憲璋保證期限內會把系爭房地賣掉，張憲璋
        開票做保證，如果賣掉的話，上訴人不會沒收簽約金，
        被上訴人會把賣掉的款項交給上訴人，上訴人會把簽約
        金返還被上訴人。」（見本院卷93頁反面、94頁下面之
        99年9月29日準備程序筆錄）。
      (4)據上，兩造於98年9月17日即合意解除原系爭買賣合約
        ，至於98年9月18日之再特別約定，乃被上訴人為免已
        交付之簽約金1,000,000元被沒收而為之特別協議，與
        原系爭買賣合約之解除無涉。原系爭買賣合約既於98年
        9月17日合意解除，被上訴人自不得依系爭買賣合約再
        為主張契約上之權利。本件原判決對於被上訴人未依約
        給付買賣價金之事實略而不提，對於原系爭買賣合約第
        15條增訂之第3項原記載「但本買賣契約仍繼續有效」
        九個字嗣後予以刪除，亦恝置不論，因而其雖亦肯認兩
        造間系爭買賣合約業經合意解除，惟其認定合意解除之
        時日及理由乃與事實有所偏離。若非被上訴人無法繼續
        給付買賣價金，兩造何須解除系爭買賣合約？兩造既於
        98年9月17日特意將第15條增訂之第3項原記載「但本買
        賣契約仍繼續有效」九個字予以刪除，嗣後並檢具解除
        買賣協議書，向台中市地方稅務局申請撤銷房屋契稅及
        土地增值稅之申報，足見原系爭買賣合約係於98年9月
        17日解除，而非原判決所認定之98年9月25日（即系爭
        房地再行出售予第三人陳漢志時）。
    3.原判決對系爭買賣合約第15條之意有所誤解：
      查兩造簽訂系爭買賣合約之前，上訴人即曾委託東森房屋
      出售系爭買賣標的，委託期限至98年9月9日，委託出售價
      金為26,000,000元，此業經證人周麗玲於本院99年11月10
      日到庭證述明確（見本院卷131頁反面、132頁正面），復
      為被上訴人所不爭執。惟容或因上開委託出售價格高於市
      場行情，東森房屋公司遲遲未能出售系爭房屋。適被上訴
      人經吳玉梅介紹，有意購買系爭房地，因東森房屋公司得
      否出售系爭房地尚屬未定之天，被上訴人則確定購買，上
      訴人乃將系爭房地出售予被上訴人。惟上訴人與東森房屋
      公司之委託銷售期限尚未屆至，上訴人惟恐將來有一屋二
      賣之違約情形，乃先與東森房屋終止上開委託銷售契約，
      再於98年7月13日與被上訴人共同委託東森房屋銷售系爭
      買賣標的，委託期間從98年7月13日到98年9月9日止，委
      託出售價金26,000,000元（見本院卷132頁正面之99年11
      月10日證人周麗玲之證述，及本院卷122至124頁之被上訴
      人提出之98年7月13日委託銷售契約書），俾確保上訴人
      對東森房屋及被上訴人均無違約之虞。兩造因而於系爭買
      賣合約第15條特別約定：「賣方（上訴人）於民國九十八
      年九月九日期限內委託東森房屋銷售本案標的，委託價為
      新台幣貳仟陸佰萬元整，買方（被上訴人）同意時間內若
      出售達成時扣除所有買方成本費用後，買方分得三分之二
      利潤，賣方分得三分之一利潤。」，由兩造依比例共享兩
      次買賣之價差。準此，該條之約定乃源之於上訴人於系爭
      買賣合約簽訂之前，委託東森房屋銷售系爭房地，而非被
      上訴人簽訂系爭買賣合約後，單獨委託東森房屋銷售系爭
      房地。詎原判決將上開條款內之「賣方」誤解為被上訴人
      ，因而認定「兩造訂立買賣契約時，被告（上訴人）即同
      意原告（被上訴人）轉售系爭房地」（見原判決第5頁末
      1行至第6頁第1行），並以此為立論基礎，認定嗣後被上
      訴人雖以上訴人名義轉售系爭土地，並非專為上訴人利益
      而出售，進而認定轉售後價金應依原系爭買賣合約第15條
      之約定，即被上訴人三分之二，上訴人三分之一，此部分
      認定顯有違誤。
    4.兩造並未約定再出售系爭房地之差額由兩造依比例分配：
      (1)承前述，上訴人於系爭買賣合約簽訂之前即委託東森房
        屋銷售系爭房地，嗣與被上訴人簽訂系爭買賣合約後，
        為避免一屋二賣，乃先與東森房屋終止契約，再與被上
        訴人共同委託東森銷售系爭房地，因而於系爭買賣合約
        第15條約定，若東森房屋於委託期間內出售系爭房地，
        扣除成本費用後由被上訴人分得三分之二利潤、上訴人
        分得三分之一利潤。惟系爭買賣合約因被上訴人無力給
        付價金而於98年9月17日合意解除。契約既經解除，契
        約第15條價差分配之協議，自亦失效，兩造均不受上開
        條款之拘束，被上訴人自亦不得依該條款請求分配再出
        售之價差。
      (2)第查，兩造於98年9月18日所為之再特別約定，乃為免
        沒收被上訴人已交付之簽約金而為之特別協議，與原系
        爭買賣合約之解除或履行無關。兩造於該特別協議中，
        並未如原系爭買賣合約第15條為出售價差分配之協議。
        且除為上開特別約定外，上訴人並授權被上訴人出售系
        爭不動產，授權範圍包含出售總價、相關買賣手續事宜
        ，惟不含價金之收取，此有授權書可證（見原審卷87頁
        被證四）。嗣被上訴人之父張憲璋代理上訴人與訴外人
        陳漢志簽訂不動產買賣契約書，將系爭不動產以2,000,
        000元出售予陳漢志，此有不動產買賣契約書可證（見
        原審卷87之1至94頁被證五）。該買賣契約簽訂後，後
        續出賣人之契約義務，均由魏啟育代理上訴人履行，包
        含清償原第二順位抵押權人中租迪和股份有限公司之債
        務、給付東森房屋之服務報酬、給付房地產登記之相關
        費用、將系爭不動產點交予買受人陳漢志，此除有匯款
        回條兩紙（見原審卷95、96頁被證六）、統一發票（見
        原審卷97頁被證七）、房地產登記費用明細表（見原審
        卷98頁被證八）、交屋明細表（見原審卷99頁被證九）
        及不動產買賣價金履約保證專戶收支明細表暨點交確認
        書（見原審卷100頁被證十）可證外，亦經證人魏啟育
        於本院證稱：「原來我委託的東森房屋以20,000,000元
        賣掉了系爭房地，所有的籌款還第二順位的錢是我幫上
        訴人籌措的。而且交易的手續都是由我處理的。被上訴
        人在出售過程中都沒有處理。」（見本院卷74頁反面之
        99年9月3日準備程序筆錄），足見被上訴人僅係履行兩
        造98年9月18日所為之特別約定，於4個月內找到買主，
        並代理上訴人與訴外人陳漢志簽訂買賣契約，契約之權
        利義務關係概由契約當事人，即上訴人及陳漢志負擔承
        受，與代理人無涉。準此，買賣價金之收取權利人自為
        上訴人，被上訴人並無權置喙。兩造既未約定系爭房地
        出售後之價差應如何分配，則出售所得之價金自應由上
        訴人全數收取，被上訴人對於系爭房地之買賣價金並無
        權要求分配。
      (3)按解釋當事人所立書據之真意，以當時之事實及其他一
        切證據資料為其判斷之標準，不能拘泥字面或截取書據
        中一二語，任意推解致失真意（參照最高法院19年上字
        第2 8號判例意旨）。經查，依據上開事證，足見本件
        乃被上訴人未履行給付買賣價金義務，經上訴人發函限
        期催告履行，否則即解約並沒收定金1,000,000元，被
        上訴人惟恐1,000,000元定金被沒收，因而由其父張憲
        璋出面，於98年9月18日與上訴人之代理人魏啟育簽訂
        原審原證三所示之協議書（見原審卷18頁）。在該協議
        中，被上訴人處於協商弱勢，其最大訴求在於定金不被
        沒收，豈可能另行要求額外之利益？再者，再次出售之
        履約義務，全係由上訴人負擔，何以被上訴人得以分配
        系爭房地再次出售之差額？原判決認被上訴人得以分配
        系爭房地再次出售之差額，洵與現存事證不符，亦與常
        情有違。系爭協議書第三條所載「由賣方優方收取價金
        」，其中「優先」兩字顯係贅詞，訂約雙方之真意乃再
        出售之價金全數由賣方（即上訴人）收取，並無再分配
        予被上訴人之意。原審判決未審酌被上訴人之違約情事
        ，逕以原始系爭買賣合約即約定轉售價差由兩造依比例
        分享，其後再定之特別約定僅同意被上訴人延長轉售期
        限，而認轉售差額利益自應按原系爭買賣合約約定之比
        例歸屬於兩造云云，其認事用法，顯有違誤。
    5.綜上，本件乃係源之於被上訴人未能依約按期給付買賣價
      金，上訴人本可沒收被上訴人之定金，被上訴人乃以4個
      月內再出售系爭房地為對價，要求上訴人不沒收其定金。
      原判決對被上訴人違約情形恝置不論，復誤解系爭買賣合
      約第15條之意，以致解釋兩造98年9月18日協議書有所違
      誤；且兩造間系爭買賣合約既經解除，其中各項約定之效
      力即不復存在，原判決亦認兩造於協議中並未就買賣差額
      之分配有所約定，其豈可自行斷定兩造有依原系爭買賣合
      約之分配比例為分配之意？原判決認事用法均有違誤，顯
      無可維持，為此懇請本院鑒核，賜為廢棄原判決，另為判
      決如上訴聲明，以維權益。
丙、不爭執事項：
一、被上訴人於98年7月13日以18,250,000元購買上訴人所有系
    爭房地所有權全部（見原審卷10至15頁原證一系爭買賣合約
    ）。
二、兩造簽訂系爭買賣合約前，上訴人即曾委託東森房屋出售系
    爭房地，委託期限至98年9月9日，委託出售價金為26,000,
    000元（見本院卷131頁反面、132頁正面之99年11月10日證
    人周麗玲之證述）。
三、上訴人先與東森房屋終止上開（即二、）委託銷售契約，再
    於98年7月13日與被上訴人共同委託東森房屋銷售系爭房地
    ，委託期間從98年7月13日到98年9月9日止，委託出售價金
    26,000,000元（見本院卷132頁正面之99年11月10日證人周
    麗玲之證述，及本院卷122至124頁之被上訴人提出之98年7
    月13日委託銷售契約書）。
四、兩造於系爭買賣合約第2條約定，契約成立時給付簽約款1,
    000000元，98年8月5日給付完稅款2,250,000元，98年8月3
    0日給付尾款15,000,000元（見原審卷11頁）。
五、被上訴人已給付上訴人價金1,750,000元（見原審卷15、17
    頁）。
六、系爭買賣合約第15條特別約定：「一.賣方於98年9月9日期
    限內委託東森房屋銷售本案標的，委託價為26,000,000元整
    （服務費百分之四），買方同意時間內若出售達成時，扣除
    所有買方成本費用後，買方分得三分之二利潤，賣方分得三
    分之一利潤。二.依第10條貸款不足時，買方得以設定抵押
    第二順序，向中租迪和借貸，再有不足時，則買賣雙方另行
    協商。」（見原審卷14頁）。
七、上訴人曾於98年9月16日發函催告被上訴人於文到三日內辦
    妥過戶並付清全部價金。被上訴人屆期並未給付（見原審卷
    78至79頁被證一）。
八、系爭買賣合約第15條原只有2項約定。兩造於98年9月17日再
    於該條約定第3項：「甲乙雙方於98年9月17日約定：因甲方
    貸款至今未能核貸，故先予撤增值稅及契稅申報，以免付滯
    納金，但本買賣仍繼續有效。」。上訴人之代理人魏啟育及
    被上訴人之代理人張憲璋於上開約定下方簽名，另於第3項
    約定左方記載「刪九字」及簽名（見原審卷83頁被證二）。
九、上訴人已將如原判決附表所示之三紙支票返還被上訴人（見
    原審卷123頁，上訴人於原審99年4月21日審理中當庭交付被
    上訴人）。
十、兩造各由張憲璋、魏啟育代理於98年9月18日簽訂特別約定
    書面，其中約定：「二、買方因貸款無法核貸之，要求賣方
    同意以4個月期間內，以賣方名義再出售本案標的，賣方特
    此同意並願配合買賣相關手續，並簽具授權書予買方。」、
    「三、買賣雙方同意再出售時，由賣方優先收取價金則買方
    未兌現支票應返還買方。」、「四、立約定書同時，交付買
    方鎖匙一支。」（見原審卷18頁）。
十一、被上訴人於98年9月18日特別約定訂立後，依上訴人之授
      權委託東森房屋七期惠來加盟店以20,000,000元再出售系
      爭房地，於98年9月25日與訴外人陳漢志簽訂買賣契約（
      見原審卷87之1至94頁被證五）
十二、兩造已合意解除買賣契約（關於何時解除，另列為爭執事
      項）。
十三、系爭房地出售予訴外人陳漢志。
丁、爭執事項：
一、系爭買賣契約於何時合意解除？
二、被上訴人有無權利分配系爭買賣標的即系爭不動產再行出售
    之價差？
戊、本院判斷：
一、本件被上訴人起訴主張：被上訴人依系爭買賣合約第7條第
    2項約定，上訴人應賠償被上訴人已付價金1,750,000元（見
    兩造不爭執事項五）同額之違約金，及依系爭合約第15條之
    約定，將再行出售之買賣價金差價利潤1,350,000元交付被
    上訴人，合計上訴人應給付被上訴人4,850,000元（1,750,
    000元＋1,750,000元＋1,350,000元＝4,850,000元）及其法
    定遲延利息。嗣原判決命上訴人應給付被上訴人已付價金1
    ,750,000元，及再行出售之買賣價金差價利潤90,000元，合
    計2,650,000元（1,750,000元＋900,000元＝2,650,000元）
    ，被上訴人就其敗訴部分未聲明不服，已告確定，而上訴人
    僅就原判決命上訴人給付再行出售之買賣價金差價利潤900
    ,000元部分上訴，故本件審酌者，僅為被上訴人請求上訴人
    給付再行出售之買賣價金差價利潤900,000元部分是否有理
    ，合先明。
二、系爭買賣契約於何時合意解除？
  (一)、查，被上訴人於98年7月13日以18,250,000元購買上訴人
      所有系爭房地所有權全部（見原審卷10到15頁）。合約第
      2條約定買賣價金為18,250,000元，簽約款1,000,000元於
      契約成立時給付；完稅款2,250,000元於98年8月5日給付
      ；尾款15,000,000元於98年8月30日給付（見原審卷10至
      15頁原證一系爭買賣合約），且為兩造所不爭（見不爭執
      事項一、四）。而被上訴人給付簽約金1,000,000元後，
      即無力給付後續之期款。上訴人乃於98年9月16日以台中
      向上郵局第885號存證信函催告被上訴人及其代理人張憲
      璋，於文到3日內辦妥過戶並付清全部價金，否則即依系
      爭買賣合約第7條第1款約定辦理（解除合約並將已收之價
      款全數沒收），此有存證信函在卷可稽（見原審卷78、7
      9頁被證一），並為被上訴人所不爭（見不爭執事項七）
      。而被上訴人接獲上開存證信函後，由張憲璋代理被上訴
      人於98年9月17日與上訴人之代理人魏啟育再行協議。張
      憲璋原本要求代書洪宗智於原系爭買賣合約書第15條增訂
      第3項：「甲乙雙方於98年9月17日約定：因甲方貸款至今
      未能核貸，故先予撤增值稅及契稅申報，以免付滯納金，
      但本買賣仍繼續有效。」，上訴人之代理人魏啟育認為「
      但本買賣仍繼續有效」九個字不符雙方協議之真意，乃提
      議將該字句刪除，並註記「刪九字」，由張憲璋與魏啟育
      同時簽名確認（見原審卷83頁），並為被上訴人所不爭（
      見不爭執事項八），且業經證人魏啟育於本院到庭證稱：
      「第3項最後幾個字『但本買賣仍繼續有效』是被上訴人
      要求洪宗智代書要如此記載，主張系爭買賣合約仍然有效
      ，我認為系爭買賣合約既然已經解除，就必須刪除，後來
      雙方同意由我劃掉，雙方都有蓋章，當時也有介紹人吳玉
      梅在場。」（見本院卷73頁反面、74頁正面之99年9月3日
      準備程序筆錄），足見上訴人主張兩造於98年9月17日即
      合意解除系爭買賣契約，並非無據。再參以系爭買賣雙方
      嗣後並檢具解除買賣協議書，向台中市地方稅務局申請撤
      銷房屋契稅及土地增值稅之申報，此有申請書兩紙可證（
      見原審卷85、86頁）。益徵系爭買賣合約業經兩造於98年
      9 月17日合意解除。
  (二)、被上訴人主張系爭買賣合約之解除時點應為98年9月25日
      ，否則何來98年9月18日之再特別約定，且於該日約定後
      ，被上訴人業已給付2,250,000元之完稅款支票與上訴人
      云云。上訴人主張兩造之所以於98年9月18日再為特別約
      定，乃因被上訴人惟恐已繳之價金1,000,000元被沒收等
      語，茲分述如下：
    1.依兩造不爭執事項十、兩造各由張憲璋、魏啟育代理於9
      8年9月18日簽訂特別約定書面，再特別約定原以打字方式
      為以下記載：「民國98年9月18日買賣雙方就98年7月13日
      簽訂不動產買賣合約，再特別約定如下：一、買方給付完
      稅款新台幣貳佰貳拾伍萬，並以支票分五期支付完畢，於
      收訖完畢時即辦理報稅過戶手續，所有權登記完畢起貳個
      月買方應辦理完成現有二個登記次序抵押權之義務人及債
      務人變更，否則視同買方違約，於所有權移轉登記後之本
      息由買方負擔，不得延誤繳納。二、買方因貸款無法核貸
      之故，要求賣方同意以4個月期間內以賣方名義再出售本
      案標的，賣方特此同意並願配合買賣相關手續事宜，並簽
      具授權書予買方。」等語（見原審卷18頁）。上訴人主張
      上開第一項記載與兩造之真意不符，上訴人之代理人魏啟
      育因而表示既然契約已合法解除，則上開第一項之記載似
      指契約仍存續，與事實不符，乃於上開特別約定書以手寫
      增訂第三、四項「買賣雙方同意再出售時，由賣方優先收
      取價金，則買方未兌現支票應返還買方。」、「立約定書
      同時交付買方鎖匙壹支。」，以示推翻前開第一項之記載
      等事實，業據證人魏啟育於本院到庭證稱：「這個約定是
      因為我要代表上訴人沒收簽約金1,000,000元，所以買方
      即被上訴人請洪代書拿了特別約定書，要我簽收5張支票
      ，作為他可以在4個月內，將系爭房地賣掉，解決上訴人
      的困境的保證（避免被中租賃迪和拍賣），被上訴人認為
      這5張支票是要做完稅款使用，我看了這個約訂以後，洪
      代書因無法過來，就交由介紹人吳玉梅帶過來，我認為第
      1 、2項不能這樣寫，因為既然合約解除了，就不能視為
      完稅款，是為了保證買方在4個月內賣掉的保證金，所以
      我才會寫上第3項，買賣雙方同意再出售時，由賣方優先
      收取價金，則買方未兌現支票（上開簽收的5張支票），
      應退還給買方。如果合約繼續有效，才是完稅款，但因合
      約已經解除，所以不是完稅款。」等語（見本院卷74頁99
      年9月3日準備程序筆錄），足徵98年9月18日之再特別約
      定，乃係以原系爭買賣合約業已解除為前提，被上訴人簽
      立支票擔保於4個月找到買主，則上訴人應允不沒收簽約
      金。被上訴人所簽發5紙面額共計2,250,000元之支票係為
      擔保其上開4個月找到買主之承諾，從而，該五紙支票實
      乃被上訴人擔保上開承諾之保證金，並非被上訴人所主張
      之完稅款支票。此部分復經證人吳玉梅於本院證述屬實，
      吳玉梅到庭證稱：「後來被上訴人辦理過戶時，銀行貸款
      無法辦妥，98年8月5日期款，被上訴人亦無法支付，上訴
      人有說要沒收簽約金，後來兩造在98年9月18日協調說被
      上訴人在4個月期限內要把系爭房地賣掉，否則上訴人就
      要沒收簽約金。原來上訴人早就想沒收被上訴人的簽約金
      ，因為被上訴人98年8月5日的第二期款都沒有給付，上開
      說4個月期限內是指從兩造98年9月18日的協議起算。」、
      「協議書手寫的部分是魏啟育加上去的，我記得協議的內
      容是張憲璋有開票給上訴人，上訴人本來要把簽約金沒收
      ，張憲璋保證期限內會把系爭房地賣掉，張憲璋開票做保
      證，如果賣掉的話，上訴人不會沒收簽約金，被上訴人會
      把賣掉的款項交給上訴人，上訴人會把簽約金返還被上訴
      人。」（見本院卷93頁反面、94頁正反面之99年9月29日
      準備程序筆錄）。
    2.如上述，兩造於98年9月17日即合意解除原系爭買賣合約
      ，至於98年9月18日之再特別約定，乃被上訴人為免已交
      付之簽約金1,000,000元被沒收而為之特別協議，與原系
      爭買賣合約之解除無涉。足見原系爭買賣合約係於98年9
      月17日解除，而非如被上訴人所主張及原判決所認定之9
      8年9月25日（即系爭房地再行出售予第三人陳漢志時）。
      原系爭買賣合約既於98年9月17日合意解除，被上訴人自
      不得依系爭買賣合約再為主張契約上之權利。
    3.查上訴人主張：兩造簽訂系爭買賣合約之前，上訴人即曾
      委託東森房屋出售系爭買賣標的，委託期限至98年9月9日
      ，委託出售價金為26,000,000元，此業經證人周麗玲於本
      院99年11月10日到庭證述明確（見本院卷131頁反面、132
      頁正面），復為被上訴人所不爭執（見不爭執事項二）。
      惟因上開委託出售價格高於市場行情，東森房屋公司遲遲
      未能出售系爭房屋。適被上訴人經吳玉梅介紹，有意購買
      系爭房地，因東森房屋公司得否出售系爭房地尚屬未定之
      天，被上訴人則確定購買，上訴人乃將系爭房地出售予被
      上訴人。惟上訴人與東森房屋公司之委託銷售期限尚未屆
      至，上訴人惟恐將來有一屋二賣之違約情形，乃先與東森
      房屋終止上開委託銷售契約，再於98年7月13日與被上訴
      人共同委託東森房屋銷售系爭買賣標的，委託期間從98年
      7月13日到98年9月9日止，委託出售價金26,000,000元（
      見本院卷132頁正面之99年11月10日證人周麗玲之證述，
      及本院卷122至124頁之被上訴人提出之98年7月13日委託
      銷售契約書），俾確保上訴人對東森房屋及被上訴人均無
      違約之虞。兩造因而於系爭買賣合約第15條特別約定：「
      賣方（上訴人）於民國九十八年九月九日期限內委託東森
      房屋銷售本案標的，委託價為新台幣貳仟陸佰萬元整，買
      方（被上訴人）同意時間內若出售達成時扣除所有買方成
      本費用後，買方分得三分之二利潤，賣方分得三分之一利
      潤。」，由兩造依比例共享兩次買賣之價差。準此，該條
      之約定乃源之於上訴人於系爭買賣合約簽訂之前，委託東
      森房屋銷售系爭房地，而非被上訴人簽訂系爭買賣合約後
      ，單獨委託東森房屋銷售系爭房地。原判決將上開條款內
      之「賣方」誤解為被上訴人，因而認定「兩造訂立買賣契
      約時，被告（上訴人）即同意原告（被上訴人）轉售系爭
      房地」（見原判決第5頁末1行至第6頁第1行），並以此為
      立論基礎，認定嗣後被上訴人雖以上訴人名義轉售系爭土
      地，並非專為上訴人利益而出售，進而認定轉售後價金應
      依原系爭買賣合約第15條之約定，即被上訴人三分之二，
      上訴人三分之一，此部分認定自有違誤，一併明。
三、被上訴人有無權利分配系爭買賣標的再行出售之價差？
  (一)、如上所述，上訴人於系爭買賣合約簽訂之前即委託東森房
      屋銷售系爭房地，嗣與被上訴人簽訂系爭買賣合約後，為
      避免一屋二賣，乃先與東森房屋終止契約，再與被上訴人
      共同委託東森銷售系爭房地，因而於系爭買賣合約第15條
      約定，若東森房屋於委託期間內出售系爭房地，扣除成本
      費用後由被上訴人分得三分之二利潤、上訴人分得三分之
      一利潤。惟系爭買賣合約因被上訴人無力給付價金而於9
      8年9月17日合意解除。契約既經解除，契約第15條價差分
      配之協議，自亦失效，兩造均不受上開條款之拘束，被上
      訴人自亦不得依該條款請求分配再出售之價差。
  (二)、兩造於98年9月18日所為之再特別約定，乃為免沒收被上
      訴人已交付之簽約金而為之特別協議，與原系爭買賣合約
      之解除或履行無關。兩造於該特別協議中，並未如原系爭
      買賣合約第15條為出售價差分配之協議。且除為上開特別
      約定外，上訴人並授權被上訴人出售系爭不動產，授權範
      圍包含出售總價、相關買賣手續事宜，惟不含價金之收取
      ，此有授權書可證（見原審卷87頁）。嗣被上訴人之父張
      憲璋代理上訴人與訴外人陳漢志簽訂不動產買賣契約書，
      將系爭不動產以2,000,000元出售予陳漢志，此有不動產
      買賣契約書可證（見原審卷87之1至94頁）。該買賣契約
      簽訂後，後續出賣人之契約義務，均由魏啟育代理上訴人
      履行，包含清償原第二順位抵押權人中租迪和股份有限公
      司之債務、給付東森房屋之服務報酬、給付房地產登記之
      相關費用、將系爭不動產點交予買受人陳漢志，此除有匯
      款回條兩紙（見原審卷95、96頁）、統一發票（見原審卷
      97頁）、房地產登記費用明細表（見原審卷98頁）、交屋
      明細表（見原審卷99頁）及不動產買賣價金履約保證專戶
      收支明細表暨點交確認書（見原審卷100頁）可證外，復
      經證人魏啟育於本院到庭證稱：「原來我委託的東森房屋
      以20,000,000元賣掉了系爭房地，所有的籌款還第二順位
      的錢是我幫上訴人籌措的。而且交易的手續都是由我處理
      的。被上訴人在出售過程中都沒有處理。」（見本院卷74
      頁反面之99年9月3日準備程序筆錄），足見被上訴人僅係
      履行兩造98年9月18日所為之特別約定，於4個月內找到買
      主，並代理上訴人與訴外人陳漢志簽訂買賣契約，契約之
      權利義務關係概由契約當事人，即上訴人及陳漢志負擔承
      受，與代理人無涉（此部分亦為被上訴人所不爭）。準此
      ，買賣價金之收取權利人自為上訴人，被上訴人並無權置
      喙。兩造既未約定系爭房地出售後之價差應如何分配，則
      出售所得之價金自應由上訴人全數收取，被上訴人對於系
      爭房地之買賣價金並無權要求分配。
  (三)、按解釋當事人所立書據之真意，以當時之事實及其他一切
      證據資料為其判斷之標準，不能拘泥字面或截取書據中一
      二語，任意推解致失真意（參照最高法院19年上字第28號
      判例意旨）。依上所述，本件乃被上訴人未履行給付買賣
      價金義務，經上訴人發函限期催告履行，否則即解約並沒
      收定金1,000,000元，被上訴人惟恐1,000,000元定金被沒
      收，因而由其父張憲璋出面，於98年9月18日與上訴人之
      代理人魏啟育簽訂原審原證三所示之協議書（見原審卷18
      頁）。在該協議中，被上訴人其最大訴求在於定金不被沒
      收，豈可能另行要求額外之利益？再者，再次出售之履約
      義務，全係由上訴人負擔，何以被上訴人得以分配系爭房
      地再次出售之差額？原判決認被上訴人得以分配系爭房地
      再次出售之差額，自有違誤。上訴人主張至於系爭協議書
      第三條所載「由賣方優方收取價金」，其中「優先」兩字
      顯係贅詞，訂約雙方之真意乃再出售之價金全數由賣方（
      即上訴人）收取，並無再分配予被上訴人之意等語，亦與
      事實相符，而屬可採。
  (四)、綜上，本件乃係源之於被上訴人未能依約按期給付買賣價
      金，上訴人本可沒收被上訴人之定金，被上訴人乃以4個
      月內再出售系爭房地為對價，要求上訴人不沒收其定金。
      原判決對被上訴人違約情形恝置不論，復誤解系爭買賣合
      約第15條之意，以致解釋兩造98年9月18日協議書有所違
      誤；且兩造間系爭買賣合約既經解除，其中各項約定之效
      力即不復存在，原判決亦認兩造於協議中並未就買賣差額
      之分配有所約定，竟認定兩造有依原系爭買賣合約之分配
      比例為分配之意，亦有違誤。
四、查被上訴人於98年9月18日特別約定訂立後，依上訴人之授
    權委託東森房屋七期惠來加盟店以20,000,000元再出售系爭
    房地，於98年9月25日與訴外人陳漢志簽訂買賣契約（見原
    審卷87之1至94頁被證五），系爭房地出售予訴外人陳漢志
    。上訴人於98年11月4日發函取消原告之代理權，並於98年
    11月6日將再買賣價金20,000,000元扣除仲介費用400,000元
    及其他費用後，將款項全部取走，上訴人所取得之價金比原
    應取得之價金，溢價取得1,350,000元等事實，為兩造所不
    爭（見本院兩造不爭執事項十一、十三，原審兩造不爭執事
    (三)），並有原審卷69頁不動產買賣價金履約保證專戶收支明
    細表暨點交確認書《賣方》可稽。而被上訴人有無權利分配
    系爭買賣標的再行出售之價差利潤，已如上述。從而，被上
    訴人請求上訴人給付系爭買賣標的再行出售之價差利潤1,3
    50,000元及自起訴狀繕本送達上訴人之翌日即99年2月27日
    起，至清償日止，按年息百分之5計算之利息，為無理由，
    不應准許。其併陳明願供擔保請求宣告假執行，亦失所依據
    ，應併予駁回。原審就此不應准許部分，判決上訴人應給付
    被上訴人系爭買賣標的再行出售之價差利潤1,350,000元之
    三分之二，即900,000元及其法定遲延利息，及分別依兩造
    之陳明願供擔保而酌定擔保金額准為或免為假執行之宣告，
    而為上訴人敗訴之判決，自有未合（被上訴人敗訴部分未聲
    明不服，已告確定）。上訴意旨執此指摘原判決此部分不當
    ，聲明廢棄改判，為有理由，爰廢棄原審此部分判決，改判
    被上訴人在第一審之訴及假執行之聲請均駁回，如主文第二
    項所示。
己、本件事證已臻明確，兩造其餘攻擊防禦方法及證據資料，核
    與本件判決結果並無影響，毋庸審酌之，併予明。
庚、據上論結，本件上訴為有理由，依民事訴訟法第450條、第
    78條，判決如主文。
中    華    民    國   100    年    1     月    19    日
                民事第一庭    審判長法  官  吳火川
                                    法  官  陳繼先
                                    法  官  胡景彬
以上正本係照原本作成。
兩造均不得上訴。
                                    書記官  劉建智
中    華    民    國   100    年    1     月    20    日
                                                      Ａ